臺灣臺北地方法院民事判決
110年度金字第82號
原      告  陳博騰  

訴訟代理人  張以彤律師
被      告  許嘉駿    

訴訟代理人  陳郁婷律師
複 代 理人  王介文律師
上列當事人間損害賠償事件，本院於民國111年11月2日言詞辯論
終結，判決如下：
    主  文
原告之訴及假執行之聲請均駁回。
訴訟費用由原告負擔。
    事實及理由
一、原告主張：被告違反銀行法第29條第1項等規定，非法經營
    丙種墊款投資(下爭系爭丙種墊款投資)，並於民國107年9、
    10月間以佯稱保證回本及高額利潤(以天計算之利潤約1%至4
    %，以月計算之利潤約8%至9%)，及允諾將未回本投資款轉作
    借款等方式，向伊招募投資款，致伊陷於錯誤，於107年10
    月至109年9月16日期間陸續交付投資款計新臺幣(下同)63,3
    35,195元，加累至今尚有970萬元本金未收回，而受金錢損
    害，伊得依侵權行為法律關係(民法第184條第1項、第2項規
    定)請求損害賠償。兩造間存在前開保本投資協議，伊亦得
    依該契約法律關係或類推適用民法委任之規定請求返還投資
    款本息。兩造因被告倒帳而終止保本投資協議，伊亦得類推
    適用民法第549條第1項、第179條規定請求被告返還投資款
    本息。又兩造間存在投資轉作借款之準消費借貸契約，伊得
    依該契約法律關係請求返還投資款本息。被告未依約返還投
    資款本息，伊得依民法第229條第1項、第231條第1項規定請
    求被告負債務不履行損害賠償責任。為此上開規定及法律關
    係為一部請求300萬元，請求擇一命被告給付300萬元並加付
    109年10月8日起至清償日止法定遲延利息之判決。並陳明願
    供擔保，請求准為假執行之宣告。
二、被告則以：伊係自身投資訴外人蔡國瑛之系爭丙種墊款投資
    ，基於投資人之立場，介紹親友即原告加入投資，並代為轉
    交投資款，伊無非法經營投資或遂行詐欺之行為，更從未承
    諾保證回本高獲利，或允諾將未回本投資款轉作借款。且依
    兩造往來金流可知，原告收回之投資本息已高於所匯出之數
    額，其顯未受有投資本金損失。縱認伊應負侵權行為損害賠
    償責任，原告對蔡國瑛之侵權行為損害賠償請求權消滅時效
    已完成，依民法第276條規定，就蔡國瑛應分擔之賠償責任
    範圍，伊同免其責。且原告貪圖短時高獲利，盲目投資系爭
    丙種墊款，亦與有過失，應依民法第217條規定免除伊之賠
    償責任。又原告前聲請強制執行伊名下新北市○○區○○街00○0
    號3樓房地(下稱系爭汐止區房地)而分得拍賣價款2,043,433
    元，並無法律上正當原因，應負返還不當得利之責，伊亦得
    以該不當得利債權與原告本件主張之債權為抵銷等語，資為
    抗辯。
三、按當事人主張有利於己之事實者，就其事實有舉證之責任，
    民事訴訟法第277條前段定有明文。原告主張被告非法經營
    系爭丙種墊款投資，並以詐術騙使原告投入投資款，及兩造
    間成立保本投資協議、投資轉借貸之準消費借貸契約等情，
    皆為被告所否認，依上規定，自應由原告就其主張有利之事
    實，負舉證責任。經查：
　㈠原告主張被告非法經營系爭丙種墊款投資云云，雖舉被告於
    另案妨害自由等案件(臺灣士林地方檢察署109年度偵字第20
    809號、110年度偵字第9032號、第13898號、第17772號)之
    警詢陳述，及兩造間匯款交易紀錄為證，然查：
　⒈依原告所舉警詢筆錄以觀，被告係陳稱：「…蔡國瑛有一群投
    資股票的朋友，因有資金的需求，所以找我拿資金放給她的
    朋友收取利息，當資金不足時，蔡國瑛小姐請答我幫忙介紹
    有資金的朋友，於是我介紹了我一個朋友叫陳博騰給她認識
    ，雙方知悉彼此的存在但雙方並沒見過面，並告訴他資金投
    入後1個月有百分之4的利息，陳博騰就於108年10月11日開
    始投入資金給蔡國瑛至109年09月17日陸陸續續投了共計新
    台幣1,200萬元，蔡國瑛因為我介紹朋友給她認識投資，所
    以中間會包紅包給我…」(110年度偵字第13898號卷第21、22
    頁)、「…蔡國瑛問我要不要投資她的生意，我答應後大約做
    了1年，在我跟陳博騰談話中有提到此事，陳博騰就表示他
    也想投資，陳博騰投資後約2年，後來蔡國瑛因投資失敗，
    人就消失了，陳博騰這2年大約總投資金額為1,200萬…」等
    語(109年度偵字第20809號卷第21頁)。其陳述之內容，乃自
    身投資蔡國瑛之生意，因蔡國瑛請其幫忙介紹有資金的朋友
    ，及原告亦有意願，原告方加入系爭丙種墊款投資等語。被
    告於警詢中並未陳稱自己經營系爭丙種墊款投資。自無從以
    前開警詢筆錄，認系爭丙種墊款投資係由被告所經營，或原
    告係向被告進行投資。
　⒉至原告主張其將投資款交付被告等情，固提出兩造間匯款交
    易往來之整理紀錄及存摺影本為憑(本院卷第163至231頁)，
    然被告則抗辯其僅係代蔡國瑛將投資款匯還原告，以及有時
    將代收原告之投資款轉匯予蔡國瑛而已。查依兩造間關於系
    爭丙種墊款投資之LINE對話紀錄觀之，兩造於109年6月8日
    對話中稱「(被告)明天的100轉整數進來 我也要轉整數進中
    信嗎？(原告)整數中信就可以了(被告)明天姐(指蔡國瑛)會
    轉到我中信，不用分嗎？(原告)分是比較好…記得的話分一
    下」等語(本院卷第397頁)，討論之內容乃針對蔡國瑛隔日
    將轉進被告帳戶之金錢，約定予以分配。而在投資出現狀況
    後，兩造於109年9月17日對話內容為「(被告)我必須要跟你
    講姐(即蔡國瑛)那邊因為利息收太多了被客戶告到金管會去
    了現在姐的個人帳戶跟公司的帳戶現在是被凍結的…(原告)
    駿哥振作一點，不會死人的，冷靜完多瞭解大姐(即蔡國瑛)
    那邊～」等語(臺灣士林地方法院110年度訴字第761號卷第25
    頁)，亦係針對向蔡國瑛投資出現問題，而予討論。依上對
    話內容，兩造關於系爭丙種墊款投資，討論內容均是針對「
    對蔡國瑛」之投資事宜，難認原告確係對被告為投資。再佐
    以原告與蔡國瑛間，有數十萬至百餘萬元之大額匯款往來交
    易，亦有中國信託商業銀行股份有限公司函附匯款相關資料
    可稽(本院卷第327頁)，益徵被告抗辯原告投資對象為蔡國
    瑛經營之系爭丙種墊款投資，而非對被告投資等情，堪信非
    虛。原告主張被告非法經營系爭丙種墊款投資，違反銀行法
    第29條第1項等保護他人之法律，應依民法第184條第2項規
    定負侵權行為損害賠償責任云云，要屬無據。
　㈡原告主張被告以佯稱保本高獲利等詐術騙取原告投入投資款
    云云。然查，觀諸原告前開警詢筆錄，被告在警詢中並無隻
    字提及其以自身名義宣稱保證回本、高獲利等情事，無從以
    上開警詢筆錄，認被告有原告所稱詐欺行為。原告就此部分
    主張，復未提出其他積極之舉證，其主張被告以上開詐欺行
    為騙取原告投入金錢而受有損害云云，難認有據。則原告執
    此為據，主張被告為詐欺行為，依侵權行為法律關係請求被
    告損害賠償；或執此主張兩造成立保本協議，依契約、債務
    不履行等法律關係請求被告返還投資款本息，均屬無據。
　㈢原告主張被告允諾將未回本之投資款轉作借款，騙使原告投
    入投資款云云，固以被告於107年12月1日簽發借據及以系爭
    汐止區房地設定抵押擔保等情為據，並另提出被告於109年1
    0月7日簽立之借據、保管條及本票等件為證。然查：
　⒈依原告提出之107年12月1日借據觀之(本院卷第233頁)，其內
    容係記載「茲因許嘉駿(以下簡稱乙方)週轉需要，向陳博騰
    (以下簡稱甲方)借款，經雙方同意訂立下列各項條款，以資
    遵守：甲方於107年11月至108年3月期間陸續轉帳乙方玉山
    銀行帳號：000000000000，借給乙方新台幣壹佰萬元整。
    借款期限自民國107年12月1日起至民國109年7月30日止；借
    款日到期後乙方應無條件立即歸還新台幣壹佰萬元整於甲方
    。此借據於乙方歸還新台幣壹佰萬元整給甲方後失效。本
    約將於地政設定乙方座落於新北市○○區○○街00○0號3樓之不
    動產（即系爭汐止區房地）保障甲方債權…」等語，並無任
    何關於系爭丙種墊款投資之文句。佐以兩造於上開借據約明
    「此借據於乙方歸還新台幣壹佰萬元整給甲方後失效」，原
    告於前開刑事案件中亦陳稱：「許嘉駿的這間房子(即系爭
    汐止區房地)在107年向我借100萬元，他有提供這間房子讓
    我設定抵押，但後來這筆100萬元他有還，就已經塗銷抵押
    設定」等語明確(109年度偵字第20809號卷第213頁)，尤難
    認107年12月1日借據及系爭汐止區房地抵押擔保，與系爭丙
    種墊款投資有關。自無從以上開事證，認被告允諾或兩造合
    意將未回本投資款轉作借款。
　⒉至原告主張被告於109年10月7日簽發借據、保管條及本票部
    分，查原告因當日夥同訴外人程凱、劉坤榮等人，以知悉被
    告住處及欲抓其妻小等言語脅迫方式，使被告心生畏懼而簽
    署上開本票、借據及保管條，涉犯刑法第304條第1項強制罪
    嫌，經檢察官提起公訴等情，乃據被告提出檢察官起訴書為
    憑(本院卷第145至152頁)，上開單據及有價證券難認被告係
    基於自由意願所簽發，原告執上開借據、保管條及本票為證
    ，仍不足為有利原告之認定。
　⒊綜上，原告所舉事證，不足以證明被告允諾或兩造合意將未
    回本投資款轉作借款。則原告執此主張被告以該方式詐騙原
    告投資，依侵權行為法律關係請求損害賠償，或依準消費借
    貸、債務不履行等法律關係請求被告返還投資款本息，亦均
    屬無據。
四、綜上所述，原告依侵權行為、契約、債務不履行等法律關係
    ，請求被告給付300萬元及自109年10月8日起至清償日止按
    週年利率5%計算之利息，為無理由，應予駁回。原告之訴既
    經駁回，其假執行之聲請即失所依附，應併予駁回。
五、本件事證已臻明確，兩造其餘攻擊防禦方法及未經援用之證
    據，經審酌後核與判決結果不生影響，爰不一一論述，附此
    敘明。
六、訴訟費用負擔之依據：民事訴訟法第78條。
中　　華　　民　　國　　111 　年　　11　　月　　28　　日
                  民事第八庭  法　官　鄧晴馨
以上正本係照原本作成。
如對本判決上訴，須於判決送達後20日內向本院提出上訴狀。如
委任律師提起上訴者，應一併繳納上訴審裁判費。
中　　華　　民　　國　　111 　年　　11　　月　　28　　日
                              書記官  林鈞婷